臺灣高等法院刑事判決　　　　　　　　　　　　　　九十年度上訴字第三一三六號
　　上　訴　人
　　即　被　告　丙○○
　　選任辯護人　魯寶文
右上訴人因毒品危害防制條例案件，不服臺灣板橋地方法院八十九年度訴字第二二０
九號，中華民國九十年八月十六日第一審判決（起訴案號：臺灣板橋地方法院檢察署
八十九年度偵字第一六七０八號）提起上訴，本院判決如左：
    主  文
上訴駁回。
    事  實
一、丙○○明知安非他命業經毒品危害防制條例列為第二級毒品，不得製造、運輸、
    販賣、轉讓、施用或持有，竟基於意圖營利之概括犯意，先於民國八十九年八月
    三十一日某時，因甲○○打電話欲購買新台幣（下同）三千元之安非他命，雙方
    約好交易地點後，丙○○即於晚間八、九時許攜帶三包安非他命（共淨重約一．
    五公克）搭計程車前往臺北縣永和市○○路附近抽水站（起訴書載為中和市、永
    和市交接處附近），先將安非他命丟在路邊，再開車接近在旁等候之甲○○向其
    收取款，並告知安非他命位置，甲○○即拿取安非他命供己施用；又於同年九月
    三日晚上八時許，因甲○○欲再購買二千元之安非他命，即約於相同地點，以一
    手交錢一手交貨之方式販賣二包安非命（共約淨重一．四公克）予甲○○施用；
    其後甲○○於同日晚上十一時四十五分許，在臺北縣土城市○○街五十五巷九弄
    九號四樓經警查獲，並扣得當日向丙○○購得之安非他命二小包、吸食器二個及
    吸管一支，甲○○遂供出販賣安非他命之人為丙○○，經警授意其撥打丙○○使
    用之0000000000號行動電話聯絡，佯稱再以五千元之價格購買安非他
    命，二人約好於翌日（即四日）凌晨三時許，在臺北縣永和市○○路與保生路口
    交易，臺北縣警察局永和分局員警王文昌、乙○○、劉靜安、蔡聰塵即開車帶同
    甲○○前往，在途中丙○○又打電話更改交易地點為上址抽水站附近，員警蔡聰
    塵則喬裝成甲○○站立路邊，嗣丙○○搭乘由不知情之劉嘉明所駕駛之計程車抵
    達後，即將安非他命一包（查獲時毛重約三．八七公克，淨重約三．四四公克，
    經送驗後實際毛重為三．八六公克，淨重三．四六公克，取樣０．０五公克檢驗
    ，驗餘淨重三．四一公克檢還）放在附近某加油站之廁所內，並告知甲○○，員
    警即上前攔下該計程車，當場查獲丙○○而未遂，並在該加油站廁所窗戶之軌道
    上扣得上開安非他命一包及在其身上內衣內之另一包安非他命（查獲時毛重約一
    ．六五公克，淨重約一．二七公克，經送驗後始知實際毛重為一．六四公克，淨
    重一．二四公克，取樣０．０六公克檢驗，驗餘淨重一．一八公克檢還）。
二、案經臺北縣警察局永和分局報請臺灣板橋地方法院檢察署檢察官偵查起訴。
    理  由
一、訊據被告丙○○矢口否認有何販賣安非他命予甲○○之犯行，辯稱：八十九年八
    月三十一日、九月三日伊均在快樂屋便利商店上班，並未外出，且未使用行動電
    話0000000000號手機，如何販賣安非他命予甲○○，而同年九月四日
    當天，因甲○○打電話告知要歸還先前向伊借用之五千元，才會搭計程車前往查
    獲地點拿錢，惟伊並未進入附近之加油站，伊因未見到甲○○，才在現場繞圈找
    尋，而加油站內扣得之安非他命一包，非其所有，且承辦警員亦未在伊住所及便
    利商店搜索到任何販賣工具或包裝物品，更可證明伊並未販賣安非他命云云。
二、經查：
（一）右揭被告於八十九年八月三十一日、九月三日連續二次各販賣三千元、二千元
      安非他命予甲○○施用之事實，業據證人即購買安非他命之甲○○於警訊時證
      述明確：第一次於八十九年八月三十一日，在中永和交接處，向游女（指被告
      ）以新台幣三千元購得三包安非他命，共淨重約一．五公克；第二次大概在八
      十九年九月三日晚上八點左右，地點相同，我以新台幣二千元購得二小包淨重
      一．四公克。（見偵查卷第十七頁）於偵查初訊時亦證稱：有向丙○○購買安
      非他命，第一次在中和市（應係永和市○○○路抽水站附近路口紅燈處，第二
      次亦同，第一次買時，丙○○看到我時，先將東西丟到路邊，開近我向我拿錢
      ，告訴我東西在後方，第二次則是一手交錢一手交貨，我第二次被查獲，丙○○已離開。（見偵查卷第三十六頁反面），雖該證人先後之供述，對於向被告
      購買安非他命之交易地點、方式等細節，未見完全一致，惟其就購買之品名、
      次數、價格及重量等基本事實並無不同，衡諸社會經驗判斷，一般人對於一件
      事情經過一段時日後之陳述，均難期其為完整無缺之說詞，加以證人稱確實向
      被告購買安非他命，是其上開證言當無故意誣陷被告之理。再核以被告於原審
      稱：行動0000000000是伊聲請的，0000000000是伊撿到
      門號卡，裝到自己的手機上使用，並且有用0000000000和甲○○聯
      絡過。（見原審卷一第二一二、二一三頁）核予證人朱永樑於原審稱：我的身
      份證、駕照於八十九年三月份遺失，被冒用去申請大哥大並寄來帳單。（見原
      審卷二第二六頁）足見被告確實有使用該二支門號與甲○○聯絡過。原審函查
      台灣大哥大股份有限公司資訊處該二支電話之通聯記錄：被告曾於八十九年八
      月三十一日晚上九點五十分與九點五十六分與甲○○手機000000000
      0聯絡過二次。（見原審卷一第一六四頁）因而依該通聯記錄，足以推認被告
      確有於八十九年八月三十一日晚上販賣安非他命予甲○○，因而本院認甲○○
      於警訊初供所稱於八十九年八月三十一日、九月三日連續向被告二次購買安非
      他命予甲○○施用之證詞應可採信，並依心證認被告連續二次於八十九年八月
      三十一日、九月三日，卻係分別以三千元、二千元價格，在上址抽水站附近，
      販賣安非他命予甲○○，交易方式第一次為先將安非他命丟在路邊，再開車接
      近在旁等候之甲○○向其收取款項，並告知安非他命位置，第二次為一手交錢
      一手交貨。
（二）另證人甲○○於八十九年九月三日晚上十一時四十五分許為警查獲後，供出其
      安非他命來源係購自被告，經警授意再佯以五千元價格向被告購買安非他命時
      ，被告即依約搭計程車攜帶安非他命前往販賣，而於翌日凌晨三時許經警查獲
      ，並在前開加油站廁所內扣得被告持往欲販賣予甲○○之安非他命一包之事實
      ，亦據證人甲○○於警訊及偵查初訊時證述明確，核與證人即獲案員警蔡聰塵
      於偵查中證述：查獲甲○○時，甲○○供稱身上查獲之毒品係向丙○○購買的
      ，伊叫甲○○聯絡丙○○，甲○○即打電話給丙○○說要調五千元的貨，後來
      丙○○即打二通電話進來更改地點，最後約在永和市○○路○段、二段附近之
      抽水站，當時由伊偽裝成甲○○站在路旁暗處，發現一輛計程車在當地逛，覺
      得可疑，後來丙○○又打電話進來暗示說東西放在加油站廁所內，該計程車即
      往加油站方向駛去，伊等就將計程車攔下來，到加油站廁所內亦確實發現有安
      非他命（見偵查卷第七十一頁反面），及證人即獲案員警王文昌、乙○○、劉
      靜安於原審調查中證述：先查獲甲○○，他供出貨源是被告，甲○○就打電話
      和被告聯絡買五千元安非他命事宜，雙方約在永和市○○路○段二巷口會面，
      於是其等便開車押甲○○在約定地點等候，此時被告打電話進來說改在中山路
      、水源路交叉路之加油站會面，在等候時，發現一部計程車在附近轉了好幾圈
      ，甲○○就對其等說被告就坐在此計程車內，後來計程車進入加油站內，出來
      後，被告又打電話給甲○○，等計程車又繞了一圈與其等車子同一車道時，就
      上前攔下被告，惟在車內並未找到安非他命，甲○○才供稱剛才被告打電話告
      知安非他命在廁所內，乙○○就進入廁所尋找，而在廁所鋁門窗溝槽內發現一
      團衛生紙，打開後裡面包著安非他命（見原審卷第三二頁以下）等情節相符。
      再查被告供稱於八十九年九月三日改用0000000000門號易付卡核與
      本院函查台灣大哥大股份有限公司有關被告該門號之啟用時間相符（見本院卷
      九十年十二月十四日訊問筆錄第三頁、本院卷第四十九頁），則依原審函查台
      灣大哥大股份有限公司 (下稱台灣大哥大公司) 資訊處所提供被告之通聯記錄
      ：被告於八十九年八月三十一日晚間九時許二次以0000000000號手
      機與甲○○通聯，另八十九年九月四日凌晨一點三十分與二點十六分之間以手
      機0000000000與甲○○手機0000000000通聯五次。（見
      原審卷第二五頁、第一六四頁），核與甲○○所稱之交易時間相符，且從通聯
      紀錄顯示被告與甲○○交易方式，是以手機通聯隨時改變交貨地點，以防查獲
      方式為之，此從短暫時間多次通聯，及發話地點不同，在交通工具上打手機給
      甲○○之情可知。苟如被告所稱欲向甲○○索回借款五千元，何需急迫於凌晨
      三時許為之，且又以頻頻電話聯絡並更改見面地點為之﹖況且被告與甲○○對
      於相約地點並不陌生，被告豈有找不著相約地點之理，益見證人甲○○於警訊
      中所稱被告是以多次變換交貨地點方式交易應屬可採，是被告所辯欲向甲○○
      收款，而非販賣安他命乙節，應係臨訟杜撰之詞，不足採信。
（三）雖證人甲○○其後於偵查、原審及本院調查中改稱：並未向被告購買安非他命
      ，八十九年九月四日當天因為被告要伊還錢，口氣不好，才隨口向查獲員警說
      被告是向伊催討購買安非他命的錢，並打電話約被告見面，實際當天並非向被
      告購買五千元之安非他命，其所稱情節與在警訊及偵查初訊稱係向被告購買安
      非他命之情節迴異，然查台灣大哥大股份有限公司資訊處所提供之通聯記錄：
      於八十九年九月六日中午十二點五十七分，手機0000000000曾與甲○○手機0000000000聯絡過一次。（見原審卷一第一七○頁）而依
      被告於本院之陳述：0000000000後給友人阿南使用，毒品之來源是
      一個叫「阿南」給的，供我吸食用。（見本院卷九十年十二月十四日訊問筆錄
      第四頁、九十一年三月二十一日訊問筆錄第五頁）則依該通聯記錄，足推認應
      係被告託友人阿南與證人甲○○聯絡，或是阿南主動與甲○○聯絡，託甲○○
      改其證詞，以致於甲○○於八十九年九月六日之後之偵訊及原審及本院中翻異
      其詞，且八十九年九月四日凌晨三時多之第三次購買，甲○○與被告多次電話
      聯繫，員警又在旁邊，電話中有談到要買安毒，為在旁警員乙○○及甲○○所
      不否認（見本院卷九十一年三月四日訊問筆錄第六頁），而被告雖於本院辯稱
      ：他（指甲○○）在電話中有談到要買毒品，我罵他，而且把電話掛掉（見本
      院卷九十一年三月二十一日訊問筆錄第四頁），然其卻於原審稱：因為中途電
      話斷掉了，所以我就再打給他。（見原審卷一第二一○頁）被告之詞前後矛盾
      ，更可見其詞係為了掩飾有談及購買安毒之約定事宜，否則如僅與被告談及還
      錢事宜，員警何需大費周章帶同其於深夜查獲被告﹖足見甲○○後所翻供之情
      節，應係迴護之詞，不足據為對被告有利之認定，因而本院認甲○○之警偵訊
      初供之證詞方為可採。
（四）此外，復有當場查獲之安非他命二包（在被告內衣內扣得者，非供犯本罪所用
      ）扣案可資佐證。雖被告辯稱在廁所內扣得之安非他命非其所有，惟據前開證
      人等之證詞，足認確屬被告所有無訛，所辯殊非可採；再上開扣案之安非他命
      二包經內政部警政署刑事警察局鑑驗結果，確係甲基安非他命，且其實際淨重
      分別為三．四六公克，取樣０．０五公克檢驗，驗餘淨重三．四一公克、淨重
      一．二四公克，取樣０．０六公克檢驗，驗餘淨重一．一八公克，亦有該局九
      十年四月十日刑鑑字第四一四二六號鑑驗通知書乙紙附卷可憑，足見被告所販
      賣者確係安非他命無疑。
    綜上所述，被告上開辯解，顯屬畏罪卸責之詞，委無可採。被告罪證明確，犯行
    堪以認定。
三、按毒品危害防制條例業於八十六年十月三十日經立法院三讀通過，經總統於八十
    七年五月二十日公布施行，自同年月二十二日起生效，該條例已將安非他命列為
    第二級毒品管制，自不得非法製造、運輸、販賣、轉讓、施用或持有，被告違反
    此項規定，於八十九年八月三十一日、九月三日二次販賣安非他命予甲○○之行
    為，核係犯同條例第四條第二項之販賣第二級毒品既遂罪；而甲○○於同年九月
    四日第三次偽稱欲購買安非他命，雖無實際購買之真意，但被告既有販賣之故意
    ，且依約前往交付安非他命，即已著手實施販賣安非他命之行為，惟甲○○本次
    原無買受之真意，其虛與被告買賣，意在協助警察辦案，事實上彼此間並不能真
    正完成買賣安非他命之行為，是被告此部分犯行，核係犯同條第五項、第二項之
    販賣第二級毒品未遂罪，公訴人認此部分同亦成立販賣第二級毒品既遂罪，容有
    未洽。又被告持有安非他命之低度行為，應為其販賣之高度行為所吸收，均不另
    論罪。另被告先後三次販賣安非他命（包含一次販賣未遂）之犯行，時間緊接，
    所犯又係構成犯罪要件相同之罪名，顯係基於概括犯意為之，為連續犯，應依刑
    法第五十六條之規定，就情節較重之販賣第二級毒品既遂犯行論以一罪，並就法
    定刑為七年以上有期徒刑部分加重其刑，惟法定刑為無期徒刑部分，依刑法第六
    十五條第一項規定，不得加重，爰不另加重。
四、原審以被告罪證明確，予以論科，並適用毒品危害防制條例第四條第二項、第十
    八條第一項前段、第十九條第一項、刑法第十一條前段、第五十六條之規定，並
    審酌被告之品行、智識程序、販賣安非他命戕害他人身心、危害社會治安甚鉅、
    販賣次數、所得金額及犯後矢口否認等一切情狀，量處有期徒刑七年四月，以示
    懲戒，並對扣案之第二級毒品安非他命二包 (各驗餘淨重三、四一公克、一、一
    八公克）均沒收銷燬之；犯罪所得之財物新台幣五千元沒收之，如全部或一部不
    能沒收時，以其財產抵償之。經核原判決認事用法均無不當，量刑亦屬妥適，應
    予維持，上訴人即被告上訴意旨仍執前詞，否認犯罪，指摘原判決不當，請求撤
    銷改判，為無理由，應予駁回。
據上論斷，應依刑事訴訟法第三百六十八條，判決如主文。
本案經檢察官蔡薰慧到庭執行職務。
中      華      民      國      九十一      年      四    月    四      日
                              臺灣高等法院刑事第四庭
          審判長法  官  蔡  永  昌
                                        法  官  陳  榮  和
                                        法  官  周  煙  平
右正本證明與原本無異。
如不服本判決應於收受送達後十日內向本院提出上訴書狀，其未敘述上訴之理由者並
得於提起上訴後十日內向本院補提理由書（均須按他造當事人之人數附繕本）。
                                        書記官  蕭  麗  珍
中      華      民      國      九十一      年      四    月    九      日
附錄    本判決論罪科刑法條：
毒品危害防制條例第四條第二項
製造、運輸、販賣第二級毒品者，處無期徒刑或七年以上有期徒刑，得併科新臺幣七
百萬元以下罰金。
